---
title: "Presentación Interactiva en R Markdown"
subtitle: "Presentación hecha con Xaringan"
author: "Marco Garcia"
institute: "UAEMéx, Facultad de Economía"
date: "20/2/2023"
output:
  xaringan::moon_reader:
    css: ["default", "ki-fonts", "shinobi"]
    lib_dir: libs
    nature:
      highlightStyle: github
      highlighLine: true
      highlightLines: true
      countIncrementalSlides: true 
---

```{r setup, include=FALSE}
options(
  htmltools.dir.version  = FALSE,
  htmltools.preserve.raw = FALSE # needed for windows
)
```

# Mi primera diapositiva
- Lista
- Lista 
 * Lista 
 * Lista
  1. Lista
  2. Lista
  
---

# Esta es otra diapositiva

## Iconos `r fontawesome::fa("r-project", fill = "steelblue")`

```{r}
fontawesome::fa("dragon", fill = "black")
```

Mas iconos en texto como el de LinkedIn `r fontawesome::fa("linkedin", fill = "darkblue")`

---

class: top, center

#  Top Center

More stuff

.left[And more]

.right[And right]

---
# Incremental Reveals

--

Next

--

Next

--

One final piece

---

# Two-Columns

.pull-left[

## Column 1

- First Bullet

]

.pull-right[

## Column 2

- First Comparison

]

---

# Code Highlight & Tables

```{r, echo=T, message=FALSE, warning=FALSE}
library(tidyverse)
mtcars %>%
  knitr::kable()
```

---

# DT Tables

```{r, out.width="100%"}
library(DT)
mtcars %>% DT::datatable()
```

---

# Maps

```{r, out.width="100%", warning=F}
library(leaflet)
leaflet() %>%
  setView(lng = -99.496449, lat = 19.415037, zoom = 12) %>%
  addProviderTiles(providers$Esri.NatGeoWorldMap)
```

---

### Más Mapas
```{r, out.width="100%", warning=F}
leaflet() %>% addTiles() %>% setView(lat = 19.415037, lng = -99.496449, zoom = 12)

```

---
# Plots

```{r echo=FALSE, warning=FALSE, message=FALSE}
library(ggplot2)

# Datos Truncados
datosB <- c(27,82,115,126,155,161,243,294,340,384,457,
          680,855,877,974,1193,1340,1884,2558,3476)

x <- datosB[datosB>50]
x <- sort(x)
n <- length(x)
j <- c(1:n)
Fx_e <- j/n

theta <- sum(x-50)/n

Fexp <- function(x){
  1-exp(-(x-50)/theta)
}

Fx_m <- Fexp(x)

Datos_Et <- data.frame(j,x,Fx_e, Fx_m)
colnames(Datos_Et) <- c("j","x","Fn(x)","F*(x)")
```


```{r, fig.align='center', fig.cap='Comparación de la distribución empírica y el modelo exponencial con truncamiento.', fig.width=6, fig.height=3.5}
ggplot(Datos_Et, aes(x = x)) +
  geom_step(aes(y = `Fn(x)`, colour = "Empírico"), lwd=1.1) + 
  geom_function(fun =~ Fexp(.x), aes(colour = "Teórico"), lwd=1.1) +  
  labs(title="Ajuste Exponencial", 
       subtitle="Comparación Grafica de Modelos", 
       caption = "Fuente: Loss models: from data to decisions (4.ª ed.), ed. Wiley.",
       x="x", y="F(x)") + 
  scale_colour_manual(values = c("black", "cyan4")) +
  theme(legend.title = element_blank())
```

---
# Side-by-Side

.pull-left[

Let's check out the monthly seasonality. 

```{r}
p <- ggplot(Datos_Et, aes(x = x)) +
  geom_step(aes(y = `Fn(x)`, colour = "Empírico"), lwd=1.1) + 
  geom_function(fun =~ Fexp(.x), aes(colour = "Teórico"), lwd=1.1) +  
  labs(title="Ajuste Exponencial", 
       subtitle="Comparación Grafica de Modelos", 
       caption = "Fuente: Loss models: from data to decisions (4.ª ed.), ed. Wiley.",
       x="x", y="F(x)") + 
  scale_colour_manual(values = c("black", "cyan4")) +
  theme(legend.title = element_blank())
```

]

.pull-right[
```{r, echo=F, out.width="100%"}
p
```


]

---

# Lot's more!

- [_"Meet xaringan"_: Allison Hill's RStudio 2019 Conf Talk](https://arm.rbind.io/slides/xaringan.html)

- [_"Applying design guidelines to slides with {xaringanthemer}"_: By Katie Jolly](https://www.katiejolly.io/blog/2021-03-16/designing-slides)

- [_"Presentation Ninja with xaringan"_ by Yihui Xie](https://slides.yihui.org/xaringan/#1)

.center[
  ![](https://upload.wikimedia.org/wikipedia/commons/b/be/Sharingan_triple.svg)
]

